臺灣新竹地方法院民事小額判決  
111年度竹小字第386號
原      告  彭俊諺  
被      告  簡文修    住○○市○○區○○○路0段000號0樓                        （即臺北○○○○○○○○○）

上列當事人間返還借款事件，本院於民國111年11月17日辯論終
結，判決如下：
    主  文
原告之訴駁回。
訴訟費用新臺幣壹仟元由原告負擔。
    爭執事項之理由要領
一、按當事人主張有利於己之事實者，就其事實有舉證之責任，
    民事訴訟法第277條前段定有明文。民事訴訟如係由原告主
    張權利者，應先由原告負舉證之責，若原告先不能舉證，以
    證實自己主張之事實為真實，則被告就其抗辯事實即令不能
    舉證，或其所舉證據尚有疵累，亦應駁回原告之請求。（最
    高法院17年上字第917號判例意旨參照）。又消費借貸者，
    於當事人間必本於借貸之意思合致，而有移轉金錢或其他代
    替物之所有權於他方之行為，始得當之。倘當事人主張與他
    方有消費借貸關係存在者，自應就該借貸意思互相表示合致
    及借款業已交付之事實，均負舉證之責任。（最高法院98年
    度台上字第1045號判決要旨參照）。
二、原告起訴主張被告以假名簡昊與原告往來，被告於民國111
    年1月6日與原告簽訂借款契約書，以買房為由向原告借款新
    臺幣（下同）200,000元，約定借款期限為111年2月20日，
    被告應於111年2月20日向原告清償借款，如期限屆滿不為清
    償，被告應另負擔原告因請求借款所生之律師費、訴訟費、
    規費，惟原告當日僅提領並交付現金80,000元予被告，足認
    兩造已約定變更借款金額為80,000元。被告於111年1月17日
    向原告承諾將於111年1月20日清償借款，惟其後即開始避不
    見面，亦未清償分文，原告為向被告請求返還系爭借款，委
    任律師撰寫支付命令聲請狀支出10,000元，另負擔支付命令
    聲請費500元、郵局匯票30元，依借款契約之約定，此部分
    共10,530元亦均應由被告負擔。為此，爰依消費借貸之法律
    關係提起本件訴訟，並聲明：被告應給付原告90,530元，及
    自起訴狀繕本送達翌日起至清償日止按年息5%計算之利息。
三、查原告既主張被告係伊向借款，而依消費借貸之法律關係請
    求被告返還借款及未依約清償借款而約定應由被告負擔之費
    用共90,530元，揆諸首揭規定及說明，原告自應就借款已交
    付、消費借貸關係有效成立之事實，均負舉證之責任。查：
（一）原告主張兩造間消費借貸關係有效成立之事實，固據提出
      借款契約書（借據）、111年1月17日及111年1月19日Line
      對話紀錄截圖影本為證。然觀諸該借款契約書（借據）固
      載稱被告係因週轉需要向原告借款，借款契約書第1條、
      第7條亦記載「甲方（即原告，下同）借給乙方（即被告
      ，下同）新台幣20萬元整，當場以現金全數交乙方親自收
      訖無誤」、「註：民國111年1月20號給予甲10萬元整，於
      民國111年2月20號補足另10萬元整，於兩期共計20萬元整
      。乙方承諾甲方給予20萬元整後，給予乙方3萬元整之佣
      金（如為有違背之日期未清償完畢，乙方將擔起一切法律
      責任不得異議）」，然原告已自認當日並未交付被告20萬
      元，顯然借款契約書第1條所載原告當場以現金20萬元全
      數交被告親自收訖無誤之內容不實，則借款契約書第7條
      及其他約定條款之內容是否全然屬實，即非無疑；況借款
      契約書第6條「其他事項」又記載「扣掉甲方在於乙方內
      款2萬元整，甲方還需給予乙方8萬元整，應於民國111年1
      月6號前給予甲方（對照前後文，顯係『乙方』」之誤載）
      」，此顯然亦與第1條、第7條之約定無涉，且此所謂「內
      款」顯然並非借款，否則衡情亦應記載係關於「借款」之
      內容，故縱然原告確有於111年1月6日給付被告8萬元，亦
      非屬借款契約書第1條所約定之借款，而係借款契約書第6
      條其他事項所載原告「還需給予乙方8萬元整」之「內款
      」；又再對照原告提出之111年1月17日及111年1月19日Li
      ne對話紀錄截圖，姑不論該對話截圖無法證明係兩造之對
      話，更何況此對話之一方表示「老闆提醒一下1/20第一筆
      帳款喔..你真的要照借據走喔如果投資我爸一起做我真的
      覺得大家一起賺錢啦..三成你拿辛苦了」，另一方則回稱
      「反正20正常給你..對啊照著走」，此所謂第一筆帳款係
      指何性質之帳款，已有未明，更顯然與借款契約書第6條
      其他事項所載原告「還需給予乙方8萬元整」之「內款」
      無涉。據此，原告提出之借款契約書（借據）、111年1月
      17日及111年1月19日Line對話紀錄截圖，顯然均無法證明
      兩造間有8萬元消費借貸關係有效成立之事實。
（二）再者，原告主張111年1月6日交付被告現金80,000元之事
      實，固亦據提出台新銀行竹北分行帳戶111年1月6日提款8
      萬元之存款簿影本為證。然觀諸借款契約書第6條「其他
      事項」記載「扣掉甲方在於乙方內款2萬元整，甲方還需
      給予乙方8萬元整，應於民國111年1月6號前給予甲方（對
      照前後文，顯係『乙方』」之誤載）」，顯然兩造簽訂借款
      契約書時，原告尚未給付被告8萬元；而依原告所提出之
      存款簿，充其量亦僅足以證明原告有於111年1月6日提款8
      萬元，然仍不足以證明原告有於111年1月6日交付被告現
      金80,000元之事實。
（三）綜據上述，原告上開所提出之證據，顯然尚不足以證明兩
      造間確有8萬元消費借貸關係有效成立及原告已交付被告
      借款8萬元之事實。此外，原告就該有利於己之事實（即
      兩造間有8萬元消費借貸關係有效成立及原告已交付被告
      借款8萬元之事實），復未為其他之舉證，揆諸前揭規定
      及說明，原告自應逕受不利之認定，應認原告之主張不足
      採信。
四、綜上，原告起訴主張權利，然顯不能舉證證實自己主張之事
    實為真實，即屬不能採信。從而，原告依消費借貸之法律關
    係請求被告返還借款、依約定應負擔之費用共90,530元，及
    自起訴狀繕本送達翌日起至清償日止按年息5%計算之利息，
    即非有據，為無理由，應予駁回。
中    華    民    國   111    年    12    月     8    日
                  新竹簡易庭    法  官  汪銘欽
以上正本係照原本作成。
如對本判決上訴，非以其違背法令為理由不得為之，且須於判決
送達後二十日內以上訴狀記載上訴理由向本院提出上訴狀。如委
任律師提起上訴者，應一併繳納上訴審裁判費。
中    華    民    國   111    年    12    月     8    日
                                書記官  周育瑜
附錄：
一、民事訴訟法第436條之18第1項：
    （小額訴訟程序）判決書得僅記載主文，就當事人有爭執事
    項，於必要時得加記理由要領。
二、民事訴訟法第436條之24第2項：
    對於小額程序之第一審裁判上訴或抗告，非以其違背法令為
    理由，不得為之。
三、民事訴訟法第436條之25：
    上訴狀內應記載上訴理由，表明下列各款事項：
    (一)原判決所違背之法令及其具體內容。
    (二)依訴訟資料可認為原判決有違背法令之具體事實。